【裁判字號】    99,訴緝,157
【裁判日期】    990824
【裁判案由】    肅清煙毒條例
【裁判全文】
臺灣臺北地方法院刑事判決             99年度訴緝字第157號
公  訴  人  臺灣臺北地方法院檢察署檢察官
被      告  甲○○
上列被告因違反戡亂時期肅清煙毒條例案件，經檢察官提起公訴
（74年度偵字第3781號、第10623 號），本院判決如下：
    主  文
本件免訴。
    理  由
一、公訴意旨略以：緣同案被告洪京平（另經本院判決免訴）意
    圖為自己不法之所有，於民國73年10月初，在台南市拾得郭
    志明所有之身分證一枚後，竟占為己有並換貼自己之相片使
    用，嗣基於概括犯意，於74年2 月24日晚上11時50分許，在
    台北縣板橋市○○街66巷24號前販賣嗎啡1 包（一兩四分）
    予陳長壽，復於翌日（25日）晚上10時30分許，委託知情之
    被告甲○○持嗎啡5 錢，在台北市○○路、仁愛路口售予陳
    長壽時為警查獲，並扣得嗎啡5 錢，被告甲○○則於隔日（
    26日）凌晨4 時30分許，在台北憲兵隊2 樓接受偵訊時，伺
    機由2 樓廁所內窗戶跳下脫逃未果，案經台北憲兵隊移送及
    臺灣臺北地方法院檢察署檢察官自動檢舉偵辦，因認被告甲
    ○○涉犯戡亂時期肅清煙毒條例第5 條第1 項、第6 條之販
    賣毒品未遂罪嫌及刑法第161 條第4 項、第1 項之脫逃未遂
    罪嫌。
二、按案件時效已完成者，應諭知免訴之判決，並得不經言詞辯
    論為之，刑事訴訟法第302 條第2 款、第307 條分別定有明
    文。又被告行為後，刑法於94年1 月7 日修正通過，於同年
    2 月2 日公布，並於95年7 月1 日施行。依修正後刑法第2
    條第1 項規定：行為後法律有變更者，適用行為時之法律。
    但行為後之法律有利於行為人者，適用最有利於行為人之法
    律。而本件被告行為時刑法第80條追訴權之時效期間規定為
    ：「追訴權，因左列期間內不行使而消滅：一、死刑、無期
    徒刑或十年以上有期徒刑者，二十年。二、三年以上十年未
    滿有期徒刑者，十年。三、一年以上三年未滿有期徒刑者，
    五年。四、一年未滿有期徒刑者，三年。五、拘役或罰金者
    ，一年。前項期間自犯罪成立之日起算。但犯罪行為有連續
    或繼續之狀態者，自行為終了之日起算，」修正後之刑法第
    80條則規定為：「追訴權，因下列期間內未起訴而消滅：一
    、犯最重本刑為死刑、無期徒刑或十年以上有期徒刑之罪者
    ，三十年。二、犯最重本刑為三年以上十年未滿有期徒刑之
    罪者，二十年。三、犯最重本刑為一年以上三年未滿有期徒
    刑之罪者，十年。四、犯最重本刑為一年未滿有期徒刑、拘
    役或罰金之罪者，五年。前項期間自犯罪成立之日起算。但
    犯罪行為有繼續之狀態者，自行為終了之日起算。」公訴意
    旨認本件被告涉犯戡亂時期肅清煙毒條例第5 條第1 項、第
    6 條之販賣毒品未遂罪及刑法第161 條第4 項、第1 項之脫
    逃未遂罪，其最重法定本刑為死刑，是依被告行為時之舊法
    ，追訴時效期間為20年，新法之追訴時效期間則為30年。比
    較新、舊法結果，被告行為時之舊法對其較為有利，揆諸前
    開修正後之刑法第2 條第1 項前段之規定，本件應適用被告
    行為時之舊法。則關於追訴權時效之停止進行，及其期間、
    計算，並一體適用修正前刑法第83條之規定，合先敘明。
三、經查，被告甲○○被訴於74年2 月25日涉犯戡亂時期肅清煙
    毒條例第5 條第1 項、第6 條之販賣毒品未遂罪、刑法第16
    1 條第4 項、第1 項之脫逃未遂罪等罪嫌，經臺灣臺北地方
    法院檢察署檢察官於74年2 月27日開始偵查，於同年6 月27
    日提起公訴，於同年7 月15日繫屬本院，本院因被告逃匿而
    於同年8 月19日發佈通緝，致審判程序不能繼續等情，此經
    本院調取本案偵查卷宗及刑事卷宗核閱屬實。而被告被訴於
    74年2 月25日涉犯上開罪嫌，其中戡亂時期肅清煙毒條例第
    5 條第1 項、第6 條之罪本刑為死刑，依修正前刑法第80條
    第1 項第1 款規定，追訴權時效為20年；復依修正前刑法第
    83條第1 項、第3 項規定及參照司法院29年院字第1963號解
    釋，追訴權時效期間應加計因通緝而停止之5 年期間，合計
    為25年。惟自檢察官於74年2 月27日開始偵查至同年8 月19
    日本院發佈通緝為止，依最高法院82年第10次刑事庭會議決
    議及司法院大法官釋字第138 號解釋，上開期間既為偵查、
    審判程序進行中，即無追訴權不行使之情，自不生時效進行
    之問題，故此部分期間應予加計，惟應扣除檢察官74年6 月
    27日提起公訴後至同年7 月15日繫屬本院止之18日，是本件
    追訴權時效業於99年7 月28日業已完成（即74年2 月25日加
    上25年後，再加5 月21日〈74年2 月27日至同年8 月19日〉
    ，扣除18日，為99年7 月28日），依前揭說明，爰不經言詞
    辯論，逕為諭知免訴判決。
據上論斷，應依刑事訴訟法第302 條第2 款、第307 條，判決如
主文。
中    華    民    國    99    年    8     月    24    日
                  刑事第十九庭審判長法  官  林婷立
                                    法  官  施添寶
                                    法  官  吳俊龍
上正本證明與原本無異。
如不服本判決應於收受送達後10日內向本院提出上訴書狀，並應
敘述具體理由；其未敘述上訴理由者，應於上訴期間屆滿後20日
內向本院補提理由書（均須按他造當事人之人數附繕本）「切勿
逕送上級法院」。
                                    書記官  劉俊源
中    華    民    國    99    年    8     月    24    日

司法院資訊處製作；財團法人民間司法改革基金會備份。
